最　高　行　政　法　院　裁　定
                                     100年度裁字第1770號
上  訴  人　黃浩恩
兼 上一 人
法定代理人　曾孟儀
上  訴  人  劉子頎
兼 上一 人
法定代理人　劉嘉琳
上  訴  人　李宜舫
兼 上一 人
法定代理人　陳怡吟
上  訴  人　陳書瑋
共      同
訴訟代理人　呂紹聖　律師
被 上訴 人　新北市政府教育局
代　表　人　林騰蛟
上列當事人間有關教育事務事件，上訴人對於中華民國100年4月
7日臺北高等行政法院99年度訴字第1999號判決，提起上訴，本
院裁定如下：
　　主  文
上訴駁回。
上訴審訴訟費用由上訴人負擔。
　　理  由
一、按對於高等行政法院判決之上訴，非以其違背法令為理由，
    不得為之，行政訴訟法第242條定有明文。依同法第243條第
    1項規定，判決不適用法規或適用不當者，為違背法令；而
    判決有同條第2項所列各款情形之一者，為當然違背法令。
    是當事人對於高等行政法院判決上訴，如依行政訴訟法第24
    3條第1項規定，以高等行政法院判決有不適用法規或適用不
    當為理由時，其上訴狀或理由書應有具體之指摘，並揭示該
    法規之條項或其內容；若係成文法以外之法則，應揭示該法
    則之旨趣；倘為司法院解釋或本院之判例，則應揭示該判解
    之字號或其內容。如以行政訴訟法第243條第2項所列各款情
    形為理由時，其上訴狀或理由書，應揭示合於該條項各款之
    事實。上訴狀或理由書如未依此項方法表明，或其所表明者
    與上開法條規定不合時，即難認為已對高等行政法院判決之
    違背法令有具體之指摘，其上訴自難認為合法。
二、本件上訴人對於臺北高等行政法院判決上訴，主張：司法院
    釋字第684號解釋所闡釋的基本原則，不得因人民身分之不
    同而有所不同，依教育基本法第2條第1項規定，除涵蓋各種
    身分之受教育者，並無區分就讀於大專院校或中小學外，尚
    確立學生於教育關係中之主體地位，是以，並不能以大學及
    中小學之界線來切割行政爭訟權之保障。就訴願與訴訟之程
    序基本權而言，其除要求「公平審判」之程序外，特別講求
    對「權利保障之無漏洞與實效性」。依基本教育法相關規定
    ，其於在學關係中應受確保之基本權利非僅限於受教權，仍
    包括教育基本法所規定之平等權、學習權、身體自主權、人
    格發展權，藉以達成培養人民健全人格、民主素養與法治觀
    念，促進對基本權利與人性價值尊重之教育目的與方針。教
    育基本法第2條第1項明文保障教師自主權、學生學習權、受
    教育權、家長選擇權等「權利」，可知前開權利非僅消極防
    禦國家侵害，尚包括積極請求國家給付之功能，是上訴人對
    被上訴人有公法上之請求權，而非僅享有反射利益。其次，
    被上訴人於99年8月24日公告全面實施「活化課程實驗方案
    」之行政行為已牴觸國民教育法第1、7、8條及教育部「國
    民中小學九年一貫課程綱要」規定，且未完備共識程序，亦
    未訂定自願參加機制，即強制新北市各公立國民小學一至六
    年級全體學生全面參加，並未保障國民小學學生之學習權、
    受教育權及人格發展權，更限制、剝奪家長教育選擇權之行
    使，亦未尊重教師專業自主權，涉及以積極侵害作為直接且
    具體課予上訴人等法律所未規定之義務並限制上訴人等上揭
    權利，涉有行政不法，上訴人等當可依法提起救濟。詎原判
    決認上訴人先位請求無公法上之給付請求權，亦無提出具體
    損害證明，即有解釋錯誤、認定事實與卷載內容相反等情，
    亦怠於對「臺北縣99學年度『活化課程實驗方案』修正計畫
    」行使規範審查之權限，核屬判決不適用法規或適用不當之
    違背法令。再者，本件上訴人等之教師專業自主權、家長教
    育選擇權及學生學習權、受教育權、身體自主權及人格發展
    權既已遭該「臺北縣99學年度『活化課程實驗方案』修正計
    畫」直接且具體限制，處於不確定法律狀況，上訴人等實具
    有確認判決之法律上利益。詎原審法院認上訴人備位請求不
    符確認訴訟之要件而予駁回，即有解釋錯誤、認定事實與卷
    載內容相反等情，核屬判決不適用法規或適用不當之違誤等
    語。上訴人上開主張雖以該判決違背法令為由，惟核其上訴
    理由，係重述其在原審主張，執其個人主觀歧異之法律見解
    ，就原審所為論斷或駁斥其主張之理由，泛言原判決解釋錯
    誤，不適用法規或適用不當；或係就原審取捨證據、認定事
    實之職權行使事項，任加指摘違誤，而非具體表明合於不適
    用法規、適用法規不當、或行政訴訟法第243條第2項所列各
    款之情形，難認對該判決之如何違背法令已有具體之指摘。
    依首開規定及說明，應認其上訴為不合法。
三、據上論結，本件上訴為不合法。依行政訴訟法第249條第1項
    前段、第104條、民事訴訟法第95條、第78條，裁定如主文
    。
中　　華　　民　　國　　100　 年　　7　　 月　　21　　日
                    最高行政法院第四庭
                        審判長法官　吳　明　鴻
                              法官　林　茂　權
                              法官　侯　東　昇
                              法官　黃　秋　鴻
                              法官　陳　國　成

以  上  正  本  證  明  與  原  本  無  異
中　　華　　民　　國　　100　 年　　7　　 月　　22　　日
　　　　　　　　　　　　　　　書記官　彭  秀  玲